【裁判字號】    99,訴,671
【裁判日期】    990819
【裁判案由】    毒品危害防制條例
【裁判全文】
臺灣臺北地方法院刑事判決              99年度訴字第671號
    公  訴  人  臺灣臺北地方法院檢察署檢察官
    被      告  甲○○
    選任辯護人  王雅慧律師
上列被告因違反毒品危害防制條例案件，經檢察官提起公訴（99
年度毒偵字第702號、99年度偵字第4776號），本院判決如下：
    主  文
甲○○施用第二級毒品，累犯，處有期徒刑伍月；扣案吸食器（
內含有第二級毒品安非他命、甲基安非他命、N，N二甲基安非他
命成分殘渣，因量微無法單獨析離秤重）壹組沒收銷燬；扣案電
子磅秤壹臺、分裝袋伍拾玖只均沒收。又販賣第二級毒品，累犯
，處有期徒刑柒年貳月；扣案含有安非他命、甲基安非他命、N
，N 二甲基安非他命成分之第二級毒品肆小包（驗餘淨重壹點柒
貳公克）均沒收銷燬；包裝前揭毒品之分裝袋肆只均沒收。應執
行有期徒刑柒年肆月；扣案吸食器（內含有第二級毒品安非他命
、甲基安非他命、N，N二甲基安非他命成分殘渣，因量微無法單
獨析離秤重）壹組及含有安非他命、甲基安非他命、N，N二甲基
安非他命成分之第二級毒品肆小包（驗餘淨重壹點柒貳公克）均
沒收銷燬；包裝前揭毒品之分裝袋肆只及扣案電子磅秤壹臺、分
裝袋伍拾玖只均沒收。
    事  實
一、甲○○（綽號阿中）曾於民國94年間，因施用毒品案件，經
    臺灣士林地方法院以94年度毒聲字第587號裁定送觀察、勒
    戒後，認無繼續施用毒品傾向之情，於95年6月8日執行完畢
    釋放，並經臺灣士林地方法院檢察署檢察官以95年度毒偵緝
    字第72號、95年度毒偵字第844號為不起訴處分。其於前揭
    觀察、勒戒執行完畢釋放出所後之5年內，於96年間，因違
    反毒品危害防制條例等案件（施用第二級毒品及持有第一級
    毒品），分別經臺灣桃園地方法院以96年度壢簡字第1472號
    判決有期徒刑4月，減為有期徒刑2月嗣並確定；經臺灣板橋
    地方法院以96年度簡字第5348號判決有期徒刑5月、以96年
    度簡字第6003號判決拘役59日嗣並確定。又因竊盜罪及違反
    槍砲彈藥刀械管制條例案件，經臺灣桃園地方法院以97年度
    壢簡字第120號判決拘役50日、有期徒刑4月，減為拘役25日
    、有期徒刑2月嗣並確定；上揭各罪接續執行，於97年2月17
    日刑期起算，開始執行，於98年2月7日因縮短刑期執行完畢
    。再於98年間，因違反毒品危害防制條例案件（施用第二級
    毒品），經臺灣士林地方法院以99年度審簡字第321號判決
    有期徒刑6月嗣並確定（尚未執行）。
二、甲○○猶不知悔悟，明知安非他命類（安非他命、甲基安非
    他命、N，N二甲基安非他命），屬毒品危害防制條例第2條
    第2項第2款所稱之第二級毒品，依法不得持有、施用，亦不
    得販賣牟利。竟為滿足自身毒癮，且因前曾向真實姓名、年
    籍不詳，綽號「小三」之成年男子（下簡稱：小三）購買第
    二級毒品安非他命賒帳未付，屢遭電話催討，乃決意購買較
    便宜之第二級毒品，直接抵還前向小三購買毒品所積欠約新
    臺幣（下同）5千元之債務，而基於施用第二級毒品及販賣
    第二級毒品以牟利之犯意，於上揭觀察、勒戒執行完畢釋放
    出所後5年內，於99年2月5日上午10時許，在臺北市○○○
    路、民權西路口，以現金4千元之代價，向另名真實姓名、
    年籍不詳、綽號「博德」或「阿福」之成年男子（下簡稱：
    博德）購入含有安非他命、甲基安非他命、N，N二甲基安非
    他命成分之第二級毒品2包後，隨即於同日下午2時許，在臺
    北市○○區○○街50巷19弄9號2號住處內，自行以電子磅秤
    秤重、分裝成4小包，除留下有意抵償予小三之數量外，尚
    取用前揭毒品微量，於同日下午4至5時許，在其上址住處，
    以將之置入其所有之吸食器內燒烤產生煙霧方式，施用第二
    級毒品1次。施用毒品後，適小三亦已於同日來電相約至甲
    ○○上址住處，處理甲○○前所提議以其購入保留下來之前
    揭毒品抵償賒帳債務事宜，聯絡後，甲○○即攜帶前揭毒品
    4小包下樓購買飲料並等待小三前來。
三、惟甲○○於未遇小三之前，警察已於同日下午7時許，持本
    院核發之搜索票，欲至上址臺北市○○區○○街50巷19弄9
    號2樓實施搜索，並在樓下遇見甲○○，因而查獲扣得其所
    有之吸食器（內含有第二級毒品安非他命、甲基安非他命、
    N，N二甲基安非他命殘渣因量微無法單獨析離秤重）1組、
    電子磅秤1臺、分裝袋59只及前揭欲用以抵償之毒品4小包，
    復經其同意採集尿液檢體送驗結果呈現第二級毒品安非他命
    類（安非他命1078ng/ml、甲基安非他命7886ng/ml）陽性反
    應，而查獲上情。
四、案經臺北市政府警察局大安分局報告臺灣臺北地方法院檢察
    署檢察官偵查起訴。
    理  由
一、被告甲○○施用第二級毒品之事實，業據被告於警詢時、偵
    查中及本院審理時坦承不諱，並當庭為認罪之表示（見本院
    卷99年6月10日準備程序筆錄、99年8月4日審判筆錄）。
二、被告於本院審理時供稱：我回到家約下午2點多分裝安非他
    命，同時也有施用安非他命等語（見本院卷99年8月4日審判
    筆錄），然其於99年2月6日凌晨2時24分至3時44分許，接受
    警察詢問時，則供稱：最近一次是在99年2月5日下午4時或5
    時許，在住家內的房間施用等語（見偵查卷2第9頁），嗣於
    是日下午6時許，檢察官偵查時又改稱：在當天下午3、4時
    在吳興街住處施用等語（見偵查卷2第68頁），究竟被告施
    用第二級毒品之時間為何，前後供述雖有不一；惟查，參以
    被告於本院審理時復供稱：我是在樓上把安非他命分裝完，
    因林凱新本身也有在用毒品，我怕他在毒品裡面動手腳，所
    以我在分的時候，人用身體把我分的動作有擋住一下等語（
    見本院卷同日審判筆錄），被告既然深怕同為在場之林凱新
    知悉其持有毒品安非他命，而對之「動手腳」，衡情被告如
    何能在分裝之同時，既手持扣案之吸食器施用毒品，又不為
    林凱新所目擊、甚至聞到其在施用毒品所散發之味道，顯見
    被告前開於本院審理時所供，核與常情有悖，不足採信。次
    查，本院審酌被告於99年2月5日下午7時許，經警持搜索票
    查獲，旋即於翌日凌晨接受警察詢問，並供稱：施用時間係
    在下午4時或5時許等語，被告既於距離事發當時最近時間，
    印象最深刻之警詢時，在自由意識下，坦認施用毒品之犯行
    ，且又具體指明施用時間，則其前開供稱之憑信性，自較距
    離查獲當時已有1日之檢察官偵查時所供稱之時間為高。基
    上，被告施用第二級毒品之具體時間當為99年2月5日下午4
    至5時許，堪以認定。
三、訊之被告固不否認其有因向小三購毒而積欠款項，因小三每
    天向其催討欠款，有意以另行購入之前揭4小包毒品，直接
    交付小三償還，且已與小三於電話聯絡中提及此事等情，惟
    矢口否認有何販賣第二級毒品之犯行，其辯稱：我沒有販賣
    第二級毒品，係我表達方式讓檢察官誤解。我係因現在毒品
    價格比較便宜，才想說找現在之藥頭拿，拿還給小三，我中
    間沒有販賣之意思，5千元僅係代表1個意義，我向他拿安非
    他命，欠他係安非他命，我先跟小三拿安非他命，我只係把
    拿的安非他命化成當時的價格來講，毒品價格隨時波動，我
    們係以量計算，非以金額再算欠5千元，只係東西（毒品）
    多寡，我沒有錢還給小三，如果小三來找我的話，身上的毒
    品就還給小三，如果小三沒有來，就自己施用云云。被告辯
    護人辯護意旨略以：扣案第二級毒品數量甚少，應為被告施
    用之毒品，被告施用尚有不足，如何販賣毒品？被告為施用
    毒品之人，有誰願意借錢予被告？小三販賣1.5公克安非他
    命予被告，因被告無法支付價金而欠小三5千元，被告因還
    不出錢打算還1.5公克毒品給小三，足證被告無販賣毒品之
    故意，且證人林凱新亦表示從未當場見過被告販賣或交付毒
    品給他人，為此，請求對被告被訴販賣毒品部分為無罪之諭
    知等語。
四、按刑法上之販賣，以行為人有營利之目的而販入或賣出，有
    一於此，即屬成立。如故意營利而販入毒品，雖未及賣出，
    仍依販賣既遂罪處斷，而消極之抵債與積極之販賣，同有營
    利意圖。經查：
    （一）被告為抵償前所購買第二級毒品賒帳而積欠小三5千
          元，故於99年2月5日白天某時，以現金4千元之代價
          ，向博德購入含有安非他命、甲基安非他命、N，N二
          甲基安非他命成分之第二級毒品2包，除分裝成4小包
          ，取用其中微量毒品施用後，剩餘毒品係欲供抵債之
          用，然於未及交付小三時，即為警查獲並扣得前揭第
          二級毒品4小包等之事實，業經被告於警詢時供稱：
          我係從重機車（ICE-343）內，拿出我隨身攜帶咖啡
          色手拿包內之安非他命4小包，係我於99年2月5日10
          時，在延平北路、民權西路口，用4千元向博德購買
          ，我向博德買安非他命約3、4次，每次2千元至4千元
          ，昨天（即99年2月5日）係最後1次向他購買。我之
          前欠小三約5千元，他有先跟我約好今晚要來跟我拿
          錢，我告訴他說我身上沒錢，但有東西（毒品），問
          他要不要，算是以等同5千元賣他抵帳，小三應係看
          到我被抓，才會跑掉，小三大概住新店，都打公共電
          話給我，我無法主動聯絡他等語（見偵查卷1第7至9
          頁、第82頁），而證人林凱新於警詢時亦陳稱：我係
          警察搜索前不久進入被告家中，才去一下警察就來了
          ，被告係接獲電話後下樓去，然後為警盤查，他開門
          讓警察進入搜索，我確實有聽到他說過有跟別人處理
          過毒品之事等語（見偵查卷1第13至15頁）。
    （二）被告雖於偵查中改稱向博德（後稱阿福）購毒之金額
          為3千5百元或3千元云云（見偵查卷1第80、81、82頁
          ）；於本院審理時改稱：向博德購買毒品之價格為4
          千5百元；向小三購毒積欠之款項為差不多5千、4千
          多元、4千6百元或4千7百元云云（見本院卷同日審判
          筆錄）。然觀之被告於距離查獲較近之警詢中，均供
          稱購入第二級毒品金額為4千元、欲抵償小三之欠款
          為5千元等語，被告事後於偵查中、本院審理時，對
          於購入及抵償毒品價格雖有不同供述，諒屬事後記憶
          不清之情形，應以其於警詢時供述一致之內容為斷，
          較為合理；參以被告於本院準備程序時已供述：小三
          係我之前藥頭，他拿給我之價格係5千元，現在東西
          （毒品）比較便宜，我才想找現在之藥頭拿還給小三
          等語（見本院卷99年6月10日準備程序筆錄），其於
          本院審理時即含糊其詞，改稱：積欠小三債務為差不
          多5千、4千多元、4千6百元、4千7百元或4千5百元云
          云，同時，將購入毒品價格之供述，由原於警詢時供
          稱之4千元等語，改稱為4千5百元云云，顯見被告無
          非為求縮小其本件購入毒品及所抵償債務之價差，藉
          以脫免刑責，始刻意變異其詞，而為後續不實供述，
          不言可喻。再者，被告於本院審理時供稱；第二級毒
          品之行情價格為每公克3千元，其向博德購買時，本
          來講2克，但實際不到2克，係以現金4千5百元買的；
          我3、4天前，向小三賒帳買1.5公克毒品，買時行情
          差不多每公克行情3千元，我欠小三差不多5千元，如
          果真要算，應該是4千6百元、4千7百元云云，姑不論
          依被告之供述，無法解釋被告既自承有數藥頭可購買
          毒品，何以在行情價格相同之數日之內，向小三購入
          顯高於行情價之第二級毒品，然縱使依被告前開之辯
          述情節，亦可認定被告欲以較低價購入之毒品抵償較
          高價之毒品債務，而無法為被告有利之認定。
    （三）被告迭於警詢時、偵查中及本院審理時均承認對其有
          意以購入之毒品抵償小三欠款之情。而第二級毒品乃
          我國嚴禁並大力掃蕩之違禁物，非法交易價格甚高，
          持有、攜帶毒品亦易遭查獲，且一旦遭查獲，非但高
          價購入之毒品可能遭沒收（銷燬），且攜帶、持有者
          亦有面臨刑責問題，相較於直接以金錢清償債務，以
          購入第二級毒品抵債之方式，風險極高，衡諸常情，
          若非被告對其償還小三債務尚有利益，被告既有現金
          得以購毒，因不堪小三屢遭催討，而有意償還債務，
          卻不直接將現金返還，反而大費周章，以先購入之毒
          品再償還方式為之，無非意在藉兩邊價差從中牟取利
          益，被告對此亦供稱：我這次（向博德）買的較多，
          單價比較低，如果小三同意，我可以省到2千元等語
          （見本院卷同日審判筆錄），益證被告主觀上有賺取
          利差之販賣犯意。
    （四）被告雖於本院審理時供述：買的時候純粹要自己施用
          ，買後小三打電話過來要我還錢。小三打電話給我時
          ，我身上已經沒有錢，才會想說，你要拿現金，我過
          2天給你，或我手上有東西，你要就拿過來云云，然
          被告亦供稱：小三幾乎每天都打電話給我，我買毒品
          之前，算前一天，他也有打電話向我要錢等語（見本
          院卷同日審判筆錄），核與其於偵查中自承：因我欠
          小三錢，他在我被查獲（即99年2月5日）前幾天打電
          話給我要錢，然後我跟他講說我身上沒錢，於是他講
          說看有沒有東西可以抵帳，我才跟他講說，如果真的
          有，我這邊有一些安非他命，我沒跟小三講說要抵多
          少錢，因為毒品價格隨時都不一樣，我跟小三講時，
          已知我會碰到博德，碰到博德後，就會有安非他命可
          以跟小三相抵等語（見偵查卷1第82頁）情節相符，
          足見被告於購入本案前揭之第二級毒品4小包之時，
          已生將之用以抵償前購毒積欠小三債務之意思，而非
          單純基於施用購入毒品後，始生抵償債務之意思至明
          。
五、此外，並有搜索票暨搜索扣押筆錄1份、扣押物品目錄表、
    毒品初步鑑驗報告單1紙、扣案物採證照片17幀、臺北市政
    府警察局鑑驗通知書、尿液檢體委驗單（尿液檢體編號0187
    13）、臺灣尖端先進生技醫藥股份有限公司99年2月26日濫
    用藥物檢驗報告、贓證物品清單3紙及臺北市政府警察局99
    年3月9日北市鑑毒字第047號鑑驗通知書1紙在卷可稽（見偵
    查卷2第18至21頁、第23至31頁、第73頁反面、第82至84頁
    、第86頁、偵查卷1第71頁、第90頁）。
六、綜上所述，被告對其施用毒品所為任意性之自白，核與事實
    相符，堪以採信。徵以被告業已供述其本次施用之第二級毒
    品，與為警扣案之4小包毒品來源相同，依前揭臺北市政府
    警察局鑑驗通知書，可知被告施用之第二級毒品，應具安非
    他命、甲基安非他命及N，N二甲基安非他命成分，而屬第二
    級毒品無疑。又被告否認販賣毒品之部分，其所辯自相矛盾
    ，顯為卸責，均無可採。亦即，本件被告施用第二級毒品犯
    行及販賣第二級毒品犯行，均事證明確，自應依法論科。至
    被告及辯護人固聲請傳喚警員到庭證明扣案分裝袋之查獲處
    究竟係在機車或上址住處之情，因核與本件被告低價購毒抵
    償債務之販賣第二級毒品構成要件無涉，已無再予調查必要
    ，附此說明。
七、論罪科刑之理由
   （一）按安非他命、甲基安非他命、N，N二甲基安非他命，
         均係毒品危害防制條例第2條第2項第2款所規定之第二
         級毒品，不得非法持有、施用、販賣。
   （二）核被告所為，係違反毒品危害防制條例第10條第2項施
         用第二級毒品罪及第4條第2項販賣第二級毒品罪。其
         施用或販賣前持有第二級毒品之低度行為，已為施用
         或販賣之高度行為所吸收，不另論罪。
   （三）被告所犯前揭2罪，犯意個別、行為互殊，應分論併罰
         。
   （四）被告有前述判決科刑及執行紀錄，此有臺灣高等法院
         被告前案紀錄表存卷可稽，其受徒刑執行完畢後，5年
         內故意再犯本件有期徒刑以上之罪，均為累犯，俱應
         刑法第47條第1項之規定，加重其刑。
   （五）按毒品危害防制條例第17條第2項規定犯同條例第4條
         至第8條之罪於偵查及審判中均自白者，減輕其刑。所
         謂之自白，乃被告對自己犯罪事實之全部或主要構成
         要件部分，為肯定之供述。被告於本院審理時否認販
         賣第二級毒品，且否認其於購入毒品時即存有藉以抵
         免債務獲取差額牟利之情形，而未對主要構成要件事
         實坦認。準此，即難謂其於審判中自白，自無從依毒
         品危害防制條例第17條規定減輕其刑，附此說明。
   （六）爰審酌被告前有竊盜、違反槍砲彈藥刀械管制條例及
         毒品危害防制條例等多項前科，其品行不端、素行不
         佳，有臺灣高等法院被告前案紀錄表存卷可查，其因
         施用毒品犯行，經觀察、勒戒之治療程序，仍不思悔
         改，徹底袪除施用毒品之惡習，猶再犯本件施用第二
         級毒品犯行，可知其惑於毒癮，意志力甚為薄弱，未
         能善體國家設置觀察、勒戒機構，協助毒品施用者戒
         除毒癮之美意，然被告施用毒品之犯行，在本質上乃
         屬戕害自己身心健康之行為，又其為求抵償前購毒賒
         帳之債務，竟生另行購入較低價毒品以抵債之意，助
         長毒品違禁物在社會上之流通及交易，其犯罪之動機
         、目的及所生危害程度，斟酌其抵債販賣之第二級毒
         品數量非鉅，又被告迭次坦承施用毒品犯行，但對販
         賣毒品犯行，於警詢時如實供述，然於本院審理時否
         認犯罪、又其犯後之態度及生活、家庭狀況及智識程
         度等一切情狀，各量處如主文所示之刑，並定其應執
         行之刑，以示懲戒。
八、沒收之說明：
    （一）扣案第二級毒品4小包，經檢出均具安非他命、甲基
          安非他命、N，N二甲基安非他命成分（4小包總淨重1
          .76公克，各取0.01公克化驗用罊，驗餘淨重1.72公
          克），有臺北市政府警察局99年3月9日北市鑑毒字第
          047號鑑驗通知書1紙存卷可表，應依毒品危害防制條
          例第18條第1項前段規定，均沒收銷燬之。至包裝前
          揭扣案第二級毒品之分裝袋4只，既可單獨與所包裝
          之毒品分離秤重，即非附合而屬毒品之一部，因具有
          包裝、盛放毒品，避免毒品裸露、潮濕、逸漏功用，
          且為被告所有，供其犯罪所用之物，爰依法第38條第
          1項第2款規定，均宣告沒收之。
    （二）扣案內含殘渣之吸食器1組乃被告施用第二級毒品所
          用之物，且被告以之施用之毒品係取自扣案4小包毒
          品，而該4小包毒品經檢出具安非他命、甲基安非他
          命、N，N二甲基安非他命成分，業如前述，與查獲時
          經警察以聯勤204廠製造之煙毒品甲基安非他命檢驗
          包試劑檢驗亦呈現安非他命反應結果一致，有毒品初
          步鑑驗報告單存卷可表，堪認吸食器內之殘渣，亦屬
          含有安非他命、甲基安非他命、N，N二甲基安非他命
          成分之第二級毒品，但因量微無法單獨析離秤重，而
          俱屬於違禁物，應依毒品危害防制條例第18條第1項
          前段規定，沒收銷燬之。
    （三）扣案電子磅秤1臺及分裝袋共59只，均為被告所有，
          其中，電子磅秤係供其磅秤確認購入毒品重量、分裝
          袋則供其事先分裝每次施用劑量，業據被告迭次供述
          在卷（見偵查卷2第9至10頁、第69頁、本院卷同日審
          判筆錄），核係供被告為上揭犯罪預備、所用之物，
          應依刑法第38條第1項第2款規定，均宣告沒收之。
據上論結，依刑事訴訟法第299條第1項前段，毒品危害防制條例
第4條第2項、第10條第2項、第18條第1項前段，刑法第11條前段
、第47條第1項、第51條第5款、第38條第1項第2款，判決如主文
。
本案經檢察官盧慧珊到庭執行職務。
中    華    民    國    99    年    8     月    19    日
                   刑事第十六庭 審判長法  官    蔡守訓
                                      法  官    羅月君
                                      法  官    徐千惠
上正本證明與原本無異。
如不服本判決應於收受送達後10日內向本院提出上訴書狀，並應
敘述具體理由；其未敘述上訴理由者，應於上訴期間屆滿後20日
內向本院補提理由書（均須按他造當事人之人數附繕本）「切勿
逕送上級法院」。
                                      書記官    高心羽
中    華    民    國    99    年    8     月    20    日
附錄本案論罪科刑法條：
毒品危害防制條例第4條
製造、運輸、販賣第一級毒品者，處死刑或無期徒刑；處無期徒
刑者，得併科新臺幣2千萬元以下罰金。
製造、運輸、販賣第二級毒品者，處無期徒刑或7年以上有期徒
刑，得併科新臺幣1千萬元以下罰金。
製造、運輸、販賣第三級毒品者，處5年以上有期徒刑，得併科
新臺幣7百萬元以下罰金。
製造、運輸、販賣第四級毒品者，處3年以上10年以下有期徒刑
，得併科新臺幣3百萬元以下罰金。
製造、運輸、販賣專供製造或施用毒品之器具者，處1年以上7
年以下有期徒刑，得併科新臺幣1百萬元以下罰金。
前五項之未遂犯罰之。
毒品危害防制條例第10條
施用第一級毒品者，處六月以上五年以下有期徒刑。
施用第二級毒品者，處三年以下有期徒刑。

司法院資訊處製作；財團法人民間司法改革基金會備份。
